【裁判字號】    99,訴,135
【裁判日期】    990714
【裁判案由】    偽造文書等
【裁判全文】
臺灣雲林地方法院刑事判決               99年度訴字第135號
公  訴  人  臺灣雲林地方法院檢察署檢察官
被      告  乙○○
上列被告因偽造文書等案件，經檢察官提起公訴（98年度偵字第
5940號），被告於本院準備程序中就被訴事實為有罪之陳述，經
本院裁定改依簡式審判程序審理，並判決如下：
    主  文
乙○○犯竊盜罪，處有期徒刑貳月，如易科罰金，以新臺幣壹仟
元折算壹日。又犯行使偽造私文書罪，共伍罪，各處如附表一所
示之刑。又犯詐欺取財罪，處有期徒刑貳月，如易科罰金，以新
臺幣壹仟元折算壹日。應執行有期徒刑捌月，如易科罰金，以新
臺幣壹仟元折算壹日，附表一所示信用卡簽帳單上偽造「丙○○
」之署押共捌枚，均沒收。
    事  實
一、乙○○於民國98年8 月17日晚間，與友人綽號「小莉」之女
    子前往雲林縣斗六市○○路652 號「嘉年華KTV 」，當晚經
    由「小莉」之介紹認識丙○○，並一同唱歌喝酒，乙○○於
    唱完歌欲離開包廂之際，竟意圖為自己不法所有，基於竊盜
    之犯意，徒手竊取丙○○所有置於點歌機旁之手提包1 只，
    內有丙○○所有之汽機車駕照及中國信託商業銀行（下稱中
    信銀行）卡號0000000000000000號信用卡各1 張得手。
二、乙○○於竊得上開信用卡後，另基於行使偽造私文書及意圖
    為自己不法所有、不法利益之詐欺犯意，先後於如附表一、
    二所示之時間及各特約商店內，持前開信用卡，冒用丙○○
    之名義刷卡，使各該店員陷於錯誤，誤認乙○○為前開信用
    卡之真正持卡人，而如數提供或交付如附表一、二所示款項
    之商品及服務予乙○○，乙○○並在附表一所示時、地盜刷
    上開信用卡時，於各該信用卡簽帳單上持卡人簽名欄內，冒
    用丙○○之名義偽簽「丙○○」之署名，而偽造不實之簽帳
    單私文書，進而將各該偽造之簽帳單交還附表一所示之各特
    約商店服務人員而行使之，足以生損害於丙○○、中國信託
    銀行對於信用卡消費資料管理及如附表一所示特約商店確認
    持卡人身分之正確性。嗣經丙○○發覺信用卡交易異常向發
    卡之中信銀行反應後，經警循線查獲上情。
三、案經彰化縣警察局芳苑分局報告臺灣雲林地方法院檢察署檢
    察官偵查起訴。
    理  由
一、被告乙○○所犯均係死刑、無期徒刑、最輕本刑為3 年以上
    有期徒刑以外之罪，且其於本院準備程序進行中已就被訴事
    實均為有罪之陳述，並經本院裁定以簡式審判程序審理，是
    本件之證據調查，依刑事訴訟法第273 條之2 規定、同法第
    159 條第2 項之規定，不受同法第159 條第1 項、第161 條
    之2 、第161 條之3 、第163 條之1 ，及第164 條至第170
    條所規定證據能力認定及調查方式之限制，合先敘明。
二、前開犯罪事實，除迭據被告於警詢、偵查中及本院準備程序
    與審理時之自白（見警卷第2 頁至第3 頁、偵卷第21頁及本
    院卷第20頁、第22頁反面）外，尚有下列證據可佐：
（一）被害人丙○○於警詢時之指訴（見警卷第5 頁至第6 頁）。
（二）中信銀行出具之冒用明細1 紙（見偵卷第23頁）。
（三）簽帳單8 張（見偵卷第12頁、第15頁至第21頁）。
    堪認被告前開自白顯與事實相符，可採為認定其犯罪之證據
    ，故本件事證明確，被告犯行堪以認定，應依法論科。
三、按在特約商店信用卡簽帳單上偽簽他人署押，係表示他人有
    在該特約商店消費簽帳單上所示事項及金額之事實，而特約
    商店可據以向特約銀行請款，銀行再轉向該他人請款之意，
    是該偽造他人署押於信用卡簽帳單之行為，自足以生損害於
    他人，應成立偽造私文書罪（最高法院91年度台上字第2550
    號判決意旨參照）。核被告就犯罪事實一所為，係犯刑法第
    320 條第1 項竊盜罪；就附表一編號一、四所為，均係犯刑
    法第216 條行使第210 條偽造私文書罪及同法第339 條第2
    項詐欺得利罪；就附表一編號二、三所為，均係犯刑法第21
    6 條行使第210 條偽造私文書罪及同法第339 條第1 、2 項
    之詐欺取財、詐欺得利罪；就附表一編號五所為，係犯刑法
    第216 條行使第210 條偽造私文書罪及同法第339 條第1 項
    詐欺取財罪；就附表二所為，係犯刑法第339 條第1 項之詐
    欺取財罪及同條第2 項之詐欺得利罪。又被告於附表一編號
    一、四所示之時、地，所詐得者均為休息服務之財產上不法
    利益，皆係構成刑法第339 條第2 項之詐欺得利罪，惟檢察
    官起訴時認被告係犯同條第1 項之詐欺取財罪，容有誤會，
    然該起訴事實既已敘及，且核其基本社會事實同一，爰依法
    變更起訴法條。至被告於如附表一編號二、三及附表二所示
    之時、地，所詐得之財物除餐飲外，尚有女陪侍之卡拉OK娛
    樂服務，已據被告供陳在卷（見本院卷第47頁），起訴書雖
    漏載刑法第339 條第2 項之條文，惟已於起訴書附表中載明
    該盜刷犯行所詐得之全部款項，本院自應予以審理。再被告
    偽造署押為偽造私文書（簽帳單）之部分行為，而偽造私文
    書（簽帳單）後復持以行使，偽造之低度行為為行使之高度
    行為所吸收，均不另論罪。被告所犯如附表一編號一、四
    之犯行，均係以一行為同時觸犯刑法第216 條行使第210 條
    偽造私文書罪及同法第339 條第2 項詐欺得利罪，均為想像
    競合犯，應各依刑法第55條前段之規定，從一重之行使偽造
    私文書罪處斷；如附表一編號二、三之犯行，均係以一行
    為同時觸犯刑法第216 條行使第210 條偽造私文書罪及同法
    第339 條第1 、2 項詐欺取財、詐欺得利罪，均為想像競合
    犯，應各依刑法第55條前段之規定，從一重之行使偽造私文
    書罪處斷；如附表一編號五之犯行，係以一行為同時觸犯
    刑法第216 條行使第210 條偽造私文書罪及同法第339 條第
    1 項詐欺取財罪，為想像競合犯，應依刑法第55條前段之規
    定，從一重之行使偽造私文書罪處斷；如附表二之犯行，
    係以一行為同時觸犯刑法第339 條第1 項詐欺取財罪及同條
    第2 項之詐欺得利罪，為想像競合犯，應依刑法第55條前段
    之規定，從一重之詐欺取財罪處斷。另被告於附表一編號二
    、三及附表二所示之時、丙○○所有之上開中信銀行信用卡
    接續刷卡（就附表一編號二部分，盜刷3 次；附表一編號三
    部分，盜刷2 次及附表二部分，盜刷2 次），均屬在密接之
    時間（即各於2 、3 小時內），以相同之方式，於同地接續
    實施，且侵害同一法益（即同一特約商店），是就各該時間
    持同一張信用卡盜刷而言，被告應係基於單一犯意接續為之
    ，分屬接續犯，均應僅論以一罪。被告所犯上開1 次竊盜罪
    、5 次行使偽造私文書罪（即附表一部分）及1 次詐欺取財
    罪（即附表二部分），犯意各別，行為互殊，應予分論併罰
    。公訴意旨認被告就附表一、二所為，均視為數個舉動之接
    續施行，為接續犯，而僅成立一行使偽造私文書罪，容有未
    洽，併此指明。
四、爰審酌被告正值壯年，自稱高職畢業，目前任職於久耀公司
    ，顯具有工作能力，竟不思憑一己之力，以正當方法獲取所
    需之財物及利益，竟貪圖小利竊取丙○○之信用卡，並多次
    持之盜刷消費，危害信用卡之交易安全，惟念其犯後坦承犯
    行，且被害人丙○○亦到庭表示願意原諒被告（見本院卷第
    14頁），以及其所竊取物品之價值、各次盜刷之款項暨犯罪
    之動機、手段等一切情狀，分別量處如主文所示之刑，並均
    諭知易科罰金之折算標準。又被告所犯竊盜罪，所竊物品價
    值非高，而其所犯上開行使偽造私文書共5 罪及1 次詐欺取
    財罪，均係以盜刷丙○○信用卡之方式為之，以達獲取不法
    財物及利益之目的，本院考量上開盜刷金額合計為63,925元
    ，依現今臺灣地區生活水準而言，數額非鉅，基於罪責相當
    原則，並參以刑法第51條第5 款規定係採限制加重原則，而
    非累加原則之意旨，爰定其應執行刑為有期徒刑8 月，並諭
    知易科罰金之折算標準。
五、被告偽造後持交各特約商店行使之如附表一所示信用卡簽帳
    單商店存根聯合計8 紙雖未扣案，但無證據證明已經滅失，
    而其上之「丙○○」簽名各1 枚（合計8 枚），均為偽造之
    署押，不問屬於犯人與否，均應依刑法第219 條之規定如附
    表一所示，分別於所宣告刑之項下諭知沒收。
六、不另為無罪諭知之部分：
（一）公訴意旨另以：被告基於偽造私文書持以行使之犯意，於
      如附表二所示之時間及特約商店內，持其竊得之丙○○所
      有之中信銀行信用卡刷卡購買如附表二所示金額之商品，
      於刷卡後，並由乙○○假冒丙○○名義，在簽帳單持卡人
      簽名欄內，分別偽造「丙○○」署名各1 枚，表示確係丙
      ○○本人簽帳消費，而偽造私文書，再將各該偽造之簽帳
      單交還各特約商店服務人員而行使之，足以生損害於丙○
      ○、中國信託銀行對於信用卡消費資料管理及如附表二所
      示特約商店確認持卡人身分之正確性，因認被告此部分尚
      涉犯刑法第216 條、第210 條之行使偽造私文書罪嫌。
（二）按犯罪事實應依證據認定之，無證據不得認定犯罪事實；
      且被告之自白，不得作為有罪判決之唯一證據，仍應調查
      其他必要之證據，以察其是否與事實相符；又不能證明被
      告犯罪者，應諭知無罪之判決，刑事訴訟法第154 條第2
      項、第156 條2 項及第301 條第1 項分別定有明文。訊據
      被告雖坦承有於附表二所示之時及特約商店內，持丙○○
      所有之中信銀行信用卡刷卡消費，並自白冒用丙○○之名
      義偽簽「丙○○」署名於該2 筆消費之信用卡簽帳單上云
      云，惟本院依職權向中信銀行調閱被告於附表二所示之時
      、地盜刷被害人丙○○之2 筆刷卡消費資料，尚無被告在
      簽帳單上偽造「丙○○」之簽名或捺指印之情形，且該銀
      行亦具狀陳報依商店回單無法明確判別為網路或傳真方式
      授權（本行授權LOG 應為網路），故無法判別持卡人是否
      有簽名，有該行陳報狀附卷可考（見本院卷第34頁至第37
      頁），此外，遍查卷內資料亦無佐以證明被告有在該2 筆
      消費之簽帳單上偽簽「丙○○」署名之其他證據，難認被
      告前開自白屬實，是上開公訴意旨認被告涉犯行使偽造私
      文書罪嫌，既屬不能證明，本應為無罪之諭知，惟該部分
      與上開附表二經本院認定有罪之詐欺取財罪，具有想像競
      合之裁判上一罪關係，爰不另為無罪之諭知，附此敘明。
據上論斷，應依刑事訴訟法第273 條之1 第1 項、第299 條第1
項前段、刑法第320 條第1 項、第216 條、第210 條、第339 條
第1 項、第2 項、第55條、第41條第1 項前段、第8 項、第51條
第5 款、第219 條，刑法施行法第1 條之1 ，判決如主文。
本案經檢察官甲○○到庭執行職務。
中    華    民    國    99    年    7     月    14    日
                  刑事第二庭    法  官  周欣怡
以上正本證明與原本無異。
如不服本判決應於收受判決後10日內向本院提出上訴書狀，並應
敘述具體理由；其未敘述上訴理由者，應於上訴期間屆滿後20日
內向本院補提理由書（均須按他造當事人之人數附繕本）。「切
勿逕送上級法院」。
                                書記官  林惠鳳
中    華    民    國    99    年    7     月    14    日
附錄本判決論罪科刑法條：
中華民國刑法第320條
（普通竊盜罪、竊佔罪）
意圖為自己或第三人不法之所有，而竊取他人之動產者，為竊盜
罪，處5年以下有期徒刑、拘役或5百元以下罰金。
意圖為自己或第三人不法之利益，而竊佔他人之不動產者，依前
項之規定處斷。
前二項之未遂犯罰之。
中華民國刑法第216條
（行使偽造變造或登載不實之文書罪）
行使第210條至第215條之文書者，依偽造、變造文書或登載不實
事項或使登載不實事項之規定處斷。
中華民國刑法第210條
（偽造變造私文書罪）
偽造、變造私文書，足以生損害於公眾或他人者，處5年以下有
期徒刑。
中華民國刑法第339條
（普通詐欺罪）
意圖為自己或第三人不法之所有，以詐術使人將本人或第三人之
物交付者，處5年以下有期徒刑、拘役或科或併科1千元以下罰金
。
以前項方法得財產上不法之利益或使第三人得之者，亦同。
前二項之未遂犯罰之。
附表一
┌──┬────┬────┬────┬───┬───┬─────┬──┐
│編號│消費時間│特約商店│盜刷之商│簽帳單│偽造之│主刑及從刑│備註│
│    │        │名稱及地│品/ 不法│      │署押  │          │    │
│    │        │址      │利益及金│      │      │          │    │
│    │        │        │額（新臺│      │      │          │    │
│    │        │        │幣）    │      │      │          │    │
│    │        │        │        │      │      │          │    │
├──┼────┼────┼────┼───┼───┼─────┼──┤
│ 一 │98年8 月│雲林縣斗│休息服務│單聯式│偽造「│犯行使偽造│起訴│
│    │18日5 時│六市大學│1,480 元│      │丙○○│私文書罪，│書附│
│    │45分（起│路一段5 │        │      │」之署│處有期徒刑│表編│
│    │訴書附表│號1 樓之│        │      │押    │貳月，如易│號1 │
│    │誤載為44│歐月汽車│        │      │      │科罰金，以│    │
│    │分）    │旅館    │        │      │      │新臺幣壹仟│    │
│    │        │        │        │      │      │元折算壹日│    │
│    │        │        │        │      │      │。於信用卡│    │
│    │        │        │        │      │      │簽帳單上偽│    │
│    │        │        │        │      │      │造「丙○○│    │
│    │        │        │        │      │      │」之署押壹│    │
│    │        │        │        │      │      │枚沒收。  │    │
│    │        │        │        │      │      │          │    │
├──┼────┼────┼────┼───┼───┼─────┼──┤
│ 二 │98年8 月│嘉義市民│有女陪侍│單聯式│偽造「│犯行使偽造│起訴│
│    │20日2 時│生南路26│之卡拉OK│      │丙○○│私文書罪，│書附│
│    │50分    │1 號1 樓│娛樂服務│      │」之署│處有期徒刑│表編│
│    │        │之皇爵商│及餐飲  │      │押    │參月，如易│號4 │
│    │        │行      │6,000 元│      │      │科罰金，以│    │
│    │        │        │        │      │      │新臺幣壹仟│    │
│    │        │        │        │      │      │元折算壹日│    │
│    │        │        │        │      │      │。於信用卡│    │
│    ├────┼────┼────┼───┼───┤簽帳單上偽├──┤
│    │98年8 月│同上    │有女陪侍│單聯式│偽造「│造「丙○○│起訴│
│    │20日4 時│        │之卡拉OK│      │丙○○│」之署押共│書附│
│    │20分    │        │娛樂服務│      │」之署│參枚均沒收│表編│
│    │        │        │及餐飲  │      │押    │。        │號5 │
│    │        │        │3,000 元│      │      │          │    │
│    │        │        │        │      │      │          │    │
│    ├────┼────┼────┼───┼───┤          ├──┤
│    │98年8 月│同上    │有女陪侍│單聯式│偽造「│          │起訴│
│    │20分5 時│        │之卡拉OK│      │丙○○│          │書附│
│    │5 分    │        │娛樂服務│      │」之署│          │表編│
│    │        │        │及餐飲  │      │押    │          │號6 │
│    │        │        │16,000元│      │      │          │    │
│    │        │        │        │      │      │          │    │
├──┼────┼────┼────┼───┼───┼─────┼──┤
│ 三 │98年8 月│嘉義市民│有女陪侍│單聯式│偽造「│犯行使偽造│起訴│
│    │21日0 時│生南路26│之卡拉OK│      │丙○○│私文書罪，│書附│
│    │22分    │1 號1 樓│娛樂服務│      │」之署│處有期徒刑│表編│
│    │        │之皇爵  │及餐飲  │      │押    │貳月，如易│號7 │
│    │        │商行    │3,000 元│      │      │科罰金，以│    │
│    │        │        │        │      │      │新臺幣壹仟│    │
│    ├────┼────┼────┼───┼───┤元折算壹日├──┤
│    │98年8 月│同上    │有女陪侍│單聯式│偽造「│。於信用卡│起訴│
│    │21日0 時│        │之卡拉OK│      │丙○○│簽帳單上偽│書附│
│    │30分    │        │娛樂服務│      │」之署│造「丙○○│表編│
│    │        │        │及餐飲  │      │押    │」之署押共│號8 │
│    │        │        │6,000元 │      │      │貳枚均沒收│    │
│    │        │        │        │      │      │。        │    │
├──┼────┼────┼────┼───┼───┼─────┼──┤
│ 四 │98年8 月│嘉義市八│休息服務│單聯式│偽造「│犯行使偽造│起訴│
│    │21日3 時│德路2 號│980元   │      │丙○○│私文書罪，│書附│
│    │24分    │1-3 號之│        │      │」之署│處有期徒刑│表編│
│    │        │香緹時尚│        │      │押    │貳月，如易│號9 │
│    │        │大飯店股│        │      │      │科罰金，以│    │
│    │        │份有限公│        │      │      │新臺幣壹仟│    │
│    │        │司      │        │      │      │元折算壹日│    │
│    │        │        │        │      │      │。於信用卡│    │
│    │        │        │        │      │      │簽帳單上偽│    │
│    │        │        │        │      │      │造「丙○○│    │
│    │        │        │        │      │      │」之署押壹│    │
│    │        │        │        │      │      │枚沒收。  │    │
├──┼────┼────┼────┼───┼───┼─────┼──┤
│ 五 │98年8 月│嘉義市博│購買酒，│單聯式│偽造「│犯行使偽造│起訴│
│    │21日19時│愛路二段│換現金  │      │丙○○│私文書罪，│書附│
│    │10分    │461 號之│20,065元│      │」之署│處有期徒刑│表編│
│    │        │家樂福股│        │      │押    │參月，如易│號10│
│    │        │份有限公│        │      │      │科罰金，以│    │
│    │        │司嘉義分│        │      │      │新臺幣壹仟│    │
│    │        │公司    │        │      │      │元折算壹日│    │
│    │        │        │        │      │      │。於信用卡│    │
│    │        │        │        │      │      │簽帳單上偽│    │
│    │        │        │        │      │      │造「丙○○│    │
│    │        │        │        │      │      │」之署押壹│    │
│    │        │        │        │      │      │枚沒收。  │    │
└──┴────┴────┴────┴───┴───┴─────┴──┘
 附表二
┌──┬────┬──────────┬────┬───┬───┬──┐
│編號│消費時間│特約商店名稱及地址  │盜刷之商│簽帳單│偽造之│備註│
│    │        │                    │品/ 不法│      │署押  │    │
│    │        │                    │利益及金│      │      │    │
│    │        │                    │額（新臺│      │      │    │
│    │        │                    │幣）    │      │      │    │
├──┼────┼──────────┼────┼───┼───┼──┤
│ 一 │98年8 月│高雄市○○區○○街16│有女陪侍│無    │無    │起訴│
│    │19日22時│3 之18號之派維爾科技│之卡拉OK│      │      │書附│
│    │41分    │股份有限公司        │娛樂服務│      │      │表編│
│    │        │                    │及餐飲  │      │      │號2 │
│    │        │                    │5,000 元│      │      │    │
│    │        │                    │        │      │      │    │
│    ├────┼──────────┼────┼───┼───┼──┤
│    │98年8 月│同上                │有女陪侍│無    │無    │起訴│
│    │20日1 時│                    │之卡拉OK│      │      │書附│
│    │15分    │                    │娛樂服務│      │      │表編│
│    │        │                    │及餐飲  │      │      │號3 │
│    │        │                    │2,400 元│      │      │    │
│    │        │                    │        │      │      │    │
└──┴────┴──────────┴────┴───┴───┴──┘

司法院資訊處製作；財團法人民間司法改革基金會備份。
